臺灣臺北地方法院刑事判決　　　　　　 100年度易字第2530號
公　訴　人　臺灣臺北地方法院檢察署檢察官
被　　　告　邱文龍
上列被告因家庭暴力罪之傷害等案件，經檢察官提起公訴（一○
○年度偵字第九八六四號），本院判決如下：
    主  文
邱文龍被訴恐嚇危害安全、違反保護令部分無罪。
被訴傷害部分公訴不受理。
    理  由
一、公訴意旨略以：(一)被告邱文龍前因賭博案件，經臺灣桃園地
    方法院以九十七年度壢簡字第七六七號判決判處有期徒刑三
    月確定，甫於民國九十七年八月二十七日易科罰金執行完畢
    。詎被告猶不知悔改，竟於一○○年四月六日下午三時三十
    分許，在新北市○○區○○路一段四十二之五號一樓住處，
    因先前與其妻即告訴人郭鳳娥（與被告間具有家庭暴力防治
    法第三條第一款之家庭成員關係）在電話中發生口角爭執，
    遂基於傷害之犯意，持煙灰缸欲毆打告訴人郭鳳娥，適其子
    即告訴人邱○綸（八十四年一月十四日生，為十二歲以上未
    滿十八歲之少年，與被告間具有家庭暴力防治法第三條第三
    款之家庭成員關係）見狀以身阻擋，被告竟推擠、毆打告訴
    人邱○綸，告訴人邱○綸因而受有頭部外傷之傷害。(二)告訴
    人邱○綸報警處理後，被告竟遷怒於告訴人郭鳳娥，而基於
    恐嚇之犯意，接續於同日下午十一時三十二分許、翌日（四
    月七日）上午五時十三分許，利用其所申辦之000000
    0000、0000000000門號，先後傳送「阿娥，
    妳真正有夠惡質居然惡人先告狀，妳未何不說妳們母子聯合
    起來打我，我教兒子要懂孝道，妳把兒子教到敢打爸爸枉費
    我辛苦賺錢養他，妳又翻舊帳，好你那畜生我養那麼久還忘
    恩負義來欺負我女兒妳為何不跟我媽講，操妳媽的，兒子不
    孝我也不要了，妳把房子賣掉我要一半，我不要妳們這惡妻
    孽子了。我不願再丟人了，我的東西都還我其餘我不會拿，
    妳們既然敢報警和這樣對我表示大家沒有情份了，我也不會
    對妳再客氣了。」、「破雞巴，妳既然把我鎖在門外，妳要
    為今天的行為負責，妳憑什麼把我關在門外這屋子我最少有
    一半呢？妳今天這麼絕情，還加上莫須有的罪名真可惡，妳
    最好每天門都關著，我不想再看到妳，我怕我會忍耐不住而
    做出後悔的事。臭雞巴妳真的是無可饒恕。」等訊息至告訴
    人郭鳳娥所使用之0000000000號行動電話，致告
    訴人郭鳳娥心生畏怖，而生危害於安全。(三)嗣被告於一○○
    年四月十八日，經臺灣臺北地方法院依家庭暴力防治法第十
    四條規定，核發一○○年度暫家護字第一○○號民事暫時保
    護令禁止其直接或間接對於告訴人郭鳳娥、邱○綸為騷擾、
    接觸、跟蹤、通話、通信之聯絡行為。詎被告仍不知悔改，
    竟違反法院所為上述暫時保護令，於一○○年五月二十五日
    （起訴書誤載為十一日）下午二時許，進入告訴人邱○綸就
    讀之臺北市立大安高級工業職業學校（設臺北市大安區○○
    ○路○段五十二號，下稱大安高工）校區內，向電機科一年
    甲班之同學探聽告訴人邱○綸是否有去上課，並意圖與告訴
    人邱○綸聯絡，而囑託該名同班同學將手機號碼00000
    00000轉告知告訴人邱○綸。因認被告涉犯刑法第二百
    七十七條第一項傷害罪、第三百零五條恐嚇危害安全罪及違
    反家庭暴力防治法第六十一條第二款之違反保護令罪嫌云云
    。
二、恐嚇危害安全、違反保護令部分：
  (一)按犯罪事實應依證據認定之，無證據不得推定其犯罪事實；
    又不能證明被告犯罪者，應諭知無罪之判決，刑事訴訟法第
    一百五十四條第二項、第三百零一條第一項分別定有明文。
    又所謂認定犯罪事實之證據，係指足以認定被告確有犯罪行
    為之積極證據而言，苟未能發現相當證據，或證據不足為不
    利於被告事實之認定時，即應為有利於被告之認定，更不必
    有何有利之證據，亦不能以推測或擬制之方法，以為裁判基
    礎，有最高法院二十九年度上字第三一０五號、四十年度台
    上字第八六號、五十六年度台上字第八０七號判例可資參照
    。又告訴人之告訴，係以使被告受刑事訴追為目的，是其陳
    述是否與事實相符，仍應調查其他證據以資審認，最高法院
    五十二年台上字第一三○○號判例意旨可資參佐。未按家庭
    暴力防治法所稱騷擾者，謂任何打擾、警告、嘲弄或辱罵他
    人之言語、動作或製造使人心生畏怖情境之行為，家庭暴力
    防治法第二條第三項定有明文。
  (二)公訴人認被告涉犯刑法第三百零五條恐嚇危害安全罪及違反
    家庭暴力防治法第六十一條第二款之違反保護令罪嫌，無非
    係以被告邱文龍之陳述、證人即告訴人邱○綸、郭鳳娥之證
    述、財團法人佛教慈濟醫院台北分院診斷證明書、財團法人
    佛教慈濟醫院台北分院受理家庭暴力事件驗傷診斷書、手機
    簡訊照片、本院一○○年度暫家護字第一○○號民事暫時保
    護令等為其論據。
  (三)訊據被告固坦承其有於公訴意旨(二)所載之時間傳送如公訴意
    旨(二)所載之簡訊內容予告訴人郭鳳娥，及其收受本院一○○
    年度暫家護字第一○○號民事暫時保護令後，有於一○○年
    五月間某日至大安高工，囑託告訴人邱○綸之同班同學將其
    手機號碼0000000000轉告予告訴人邱○綸等情不
    諱，惟堅決否認有何前揭犯行，辯稱：因為其於一○○年四
    月七日返家時，被鎖在門外，其按電鈴、敲門，告訴人郭鳳
    娥都不理其，所以其才傳這些簡訊，其並無恐嚇之意思，其
    簡訊中所提「我怕我會忍耐不住而做出後悔的事」是指其要
    把家醜講出來。其係因聽其小姨子說邱○綸要辦休學，其才
    去學校問導師邱○綸有無去上課，導師回答說邱○綸要辦休
    學，其要離開時，看到一個同學學號是一年甲班電機，和邱
    ○綸同班，其就向該同學表示其係邱○綸之父親，其問該同
    學說邱○綸有無去上課，該同學說邱○綸有去上課，當天值
    日，所以會晚點出來，所以其就放心了，其就拜託該同學請
    伊轉告其手機0000000000給邱○綸等語。經查：
  1.恐嚇取財部分：
    被告有於公訴意旨(二)所載之時間傳如公訴意旨(二)所載之簡訊
    內容予告訴人郭鳳娥等情，業據被告所自承，且有證人即告
    訴人郭鳳娥之指述及簡訊照片在卷可佐，首堪認定。故此部
    分之爭點在於被告所傳之簡訊內容是否可認為係惡害之通知
    ？被告是否有恐嚇之犯意？茲分述如下：
  (1)按刑法第三百四十六條第一項之恐取財罪，其所謂恐嚇，指
    凡一切言語、舉動足以使人生畏怖心者均屬之，而該言語或
    舉動是否足以使他人生畏怖心，應依社會一般觀念衡量之，
    最高法院八十四年度台上字第八一三號判決意旨可資參佐。
  (2)觀之被告所傳內容為「阿娥，妳真正有夠惡質居然惡人先告
    狀，妳未何不說妳們母子聯合起來打我，我教兒子要懂孝道
    ，妳把兒子教到敢打爸爸枉費我辛苦賺錢養他，妳又翻舊帳
    ，好你那畜生我養那麼久還忘恩負義來欺負我女兒妳為何不
    跟我媽講，操妳媽的，兒子不孝我也不要了，妳把房子賣掉
    我要一半，我不要妳們這惡妻孽子了。我不願再丟人了，我
    的東西都還我其餘我不會拿，妳們既然敢報警和這樣對我表
    示大家沒有情份了，我也不會對妳再客氣了。」之簡訊，其
    內容係在指責告訴人郭鳳娥和邱○綸一同打被告及被告因此
    感到痛心等情，雖被告之用語較為情緒性，然前揭簡訊內容
    並無表示欲加害告訴人郭鳳娥生命、身體、自由、名譽、財
    產之情，尚無難認被告對告訴人郭鳳娥有何惡害之通知，難
    認被告傳送此通簡訊內容予告訴人郭鳳娥之行為構成刑法恐
    嚇危害安全罪。
  (3)另觀之被告所傳之另一通內容為「破雞巴，妳既然把我鎖在
    門外，妳要為今天的行為負責，妳憑什麼把我關在門外這屋
    子我最少有一半呢？妳今天這麼絕情，還加上莫須有的罪名
    真可惡，妳最好每天門都關著，我不想再看到妳，我怕我會
    忍耐不住而做出後悔的事。臭雞巴妳真的是無可饒恕。」之
    簡訊，其內容係在指責告訴人郭鳳娥為何將其住處大門反鎖
    ，讓其無法進入。雖內容中提及「妳最好每天門都關著，我
    不想再看到妳，我怕我會忍耐不住而做出後悔的事」等語，
    然此內容並未明確表示欲加害告訴人郭鳳娥生命、身體、自
    由、名譽、財產之情，故須依社會一般觀念衡量被告之前揭
    簡訊內容是否係惡害之通知。而依社會一般觀念，會讓人後
    悔之事所在多有，非僅有檢察官所指傷害郭鳳娥生命、身體
    之行為（起訴書第四頁編號五之待證事實欄參照）此一情形
    ，自難僅以推論之方式遽認被告所傳送之前揭簡訊內容即屬
    惡害之通知。
  (4)況證人即告訴人郭鳳娥結證稱：家暴隔天，伊凌晨一點多回
    家，被告不在家，其將家門反鎖，被告無法進去，因伊和小
    孩很害怕，連窗戶都關起來，被告打室內電話，伊不敢接，
    後來被告就傳這通恐嚇簡訊等語（本院卷第四十六頁參照）
    ，核與被告所辯，其於一○○年四月七日返家時，被鎖在門
    外，其按電鈴、敲門，告訴人郭鳳娥都不理其，所以其才傳
    這些簡訊等情相符，足認被告係因告訴人郭鳳娥不讓其進入
    家門，且不與其接觸溝通，始傳前揭簡訊無訛，其目的應係
    要促使告訴人郭鳳娥與其溝通，其辯稱並無恐嚇之意，尚非
    無據。
  (5)且證人郭鳳娥證稱：其收到前揭簡訊會害怕，因被告之前有
    打過伊三次，前揭簡訊內提到會讓伊後悔等語，被告以前是
    打伊，伊怕被告會殺伊。因被告回來不是三字經就是一直罵
    ，後來就動手了，這三年來都是這樣，當天就是要拿煙灰缸
    打伊，所以伊才覺得被告會把伊殺死等語（本院卷第四十四
    、四十五頁參照），然被告質之證人郭鳳娥其何時打告訴人
    郭鳳娥三次時，證人郭鳳娥竟答稱：都是小孩很小的時候，
    應該是在十年前。最近三年來，被告不曾打過伊等語（本院
    卷第四十四頁反面參照），足認告訴人郭鳳娥之證詞前後不
    一致，有誇大其詞之情形，而告訴人郭鳳娥之證詞既有此瑕
    疵，揆諸前揭判例意旨，即難採為不利被告之證據。
  2.違反保護令部分：
  (1)本院一○○年度暫家護字第一○○號民事暫時保護令禁止被
    告直接或間接對於告訴人郭鳳娥、邱○綸為騷擾、接觸、跟
    蹤、通話、通信之聯絡行為，且被告於收到前揭民事暫時保
    護令，仍至大安高工等情，業據被告自承不諱（本院卷第四
    十六頁反面參照），且有前揭民事暫時保護令一份（一○○
    年度偵字第一三三一八號卷第八頁參照）、板橋四一支郵務
    股移送江凌派出所（分駐所）寄存送達訴訟文書詳情表影本
    一份在卷可佐，堪信為真實，合先敘明。
  (2)此部分之爭點為被告是否有違反保護令之行為？
    證人即告訴人邱○綸證稱：其曾考慮休學，後來經老師勸說
    後才作罷等語（本院卷第四十二頁參照），核與被告所辯其
    聽聞邱○綸欲休學乙節相符，而被告雖與其子邱○綸於一○
    ○年四月六日發生肢體衝突，然身為父親之被告聽聞其子邱
    ○綸欲休學，在無法與邱○綸聯繫之狀況下，前往大安高工
    求證是否屬實，亦與常情不悖，足認被告辯稱其係因聽聞其
    子邱○綸欲休學而前往大安高工乙情，堪為採信，難認被告
    前往大安高工係為騷擾、接觸其子邱○綸或與其子邱○綸通
    話、通信。且證人邱○綸復證稱：一○○年五月二十六日其
    同班張姓同學對其說，昨天放學時在學校門口遇到其爸爸即
    被告，被告請其同學轉告被告之電話號碼，要其打電話給被
    告。其覺得被告怎麼可能知道張同學是其同班同學，所以其
    認為被告可能在學校外面偷偷監視其等語（本院卷第四十一
    頁參照），足見證人邱○綸係因張姓同學轉告被告之電話號
    碼始知被告到過大安高工，進而主觀臆測被告在監視其，故
    並無證據佐證被告在大安高工內對證人邱○綸有任何打擾、
    警告、嘲弄或辱罵他人之言語、動作或製造使人心生畏怖情
    境之騷擾行為，及其他接觸、跟蹤、通話、通信之情事，自
    難僅以被告請證人邱○綸之同班同學轉告其電話之行為遽令
    被告負違反保護令之罪責。證人邱○綸亦證稱：被告知道其
    就讀大安高工一年甲班電機科，大安高工的制服會繡姓名及
    科別等語（本院卷第四十二至四十三頁參照），足見被告在
    大安高工內即易判別何人就讀電機科，其僅需開口詢問就讀
    電機科之學生是否為邱○綸之同班同學即可，故證人邱○綸
    前揭主觀臆測被告監視其行動之理由，尚嫌無據。
  3.綜上，被告所傳簡訊內容雖有情緒性之用語，然並無明示將
    加害告訴人郭鳳娥之情事，且依一般社會觀念，亦無從認定
    被告有暗示將加害告訴人郭鳳娥之情形，又告訴人郭鳳娥之
    指述有前揭瑕疵，不足採信，難認被告有恐嚇告訴人郭鳳娥
    之情形，且亦無證據佐證被告前往大安高工對證人邱○綸有
    任何打擾、警告、嘲弄或辱罵他人之言語、動作或製造使人
    心生畏怖情境之騷擾行為，及其他接觸、跟蹤、通話、通信
    之情事，自難認被告有何恐嚇危害安全、違反保護令之行為
    。公訴人所為舉證尚未達到通常一般之人不致有所懷疑，而
    得確信其為事實之程度，本案容有合理之懷疑存在而無從使
    本院得有確切不移之有罪確信，此外，復查無其他積極證據
    足認被告有檢察官所指涉之恐嚇危害安全、違反保護令犯行
    ，揆諸前開說明，此部分自應為被告無罪之諭知，以維法紀
    。
三、傷害部分：
  (一)按告訴乃論之罪，告訴人於第一審辯論終結前得撤回其告訴
    ，又告訴經撤回者，應諭知不受理之判決，刑事訴訟法第二
    百三十八條第一項、第三百零三條第三款分別定有明文。
  (二)查本件告訴人邱○綸告訴被告傷害案件，起訴書認被告係觸
    犯刑法第二百七十七條第一項之傷害罪嫌，依同法第二百八
    十七條前段之規定，須告訴乃論。茲因告訴人邱○綸於本院
    一○○年十月二十八日審理時，當庭具狀表明撤回告訴，有
    刑事撤回告訴（自訴）狀一紙在卷可佐（本院卷第四十一、
    四十八頁參照），依照首開說明，本件此部分爰不經言詞辯
    論，逕為諭知不受理之判決。
據上論斷，應依刑事訴訟法第三百零一條第一項、第三百零三條
第三款、第三百零七條，判決如主文。
本案經檢察官王惟琪到庭執行職務
中    華    民    國   100    年    12    月    16    日
                  刑事第九庭    法  官  鄭富城
以上正本證明與原本無異。
如不服本判決應於收受送達後10日內向本院提出上訴書狀，並應
敘述具體理由；其未敘述上訴理由者，應於上訴期間屆滿後20日
內向本院補提理由書（均須按他造當事人之人數附繕）「切勿逕
送上級法院」。
                                書記官  顏淑華
中    華    民    國   100    年    12    月    16    日